台灣高等法院台中分院刑事判決　　　　　　　　　九十一年度交上訴字第四二八號
　　上　訴　人　臺灣彰化地方法院檢察署檢察官
　　被　　　告　乙○○
右上訴人因被告過失致死案件，不服臺灣彰化地方法院九十年度交訴字第一三八號中
華民國九十年十二月二十八日第一審判決（起訴案號：臺灣彰化地方法院檢察署九十
年度偵字第三六二二號），提起上訴，本院判決如左：
    主      文
上訴駁回。
    理      由
一、公訴意旨：被告乙○○係職業駕駛人，為執行業務之人，於民國九十年四月十八
    日十七點三十分，駕車牌號碼八Ｈ─三八七號曳引車，沿路況良好之二林鎮○○
    路由北往南行駛，其原應注意行進中駕駛人應注意車前狀況，隨時採取必要安全
    措施。而依當時情形又無不能注意之情事，竟疏於注意，而於該路二六之五二號
    北方二十五公尺處，即發現黃智勝駕駛ＹＨＫ─０九二號機車（經查應係汪宗侑
    所駕駛，後搭載黃智勝）在對向內側車道行駛，迨見該機車因閃避北上車道另一
    右轉客車因而機車偏入南下車道，曳引車未能閃避，而機車衝撞曳引車，致黃智
    勝因而低血容積性休克當場死亡，因認被告乙○○涉犯刑法第二百七十六條第二
    項之業務過失致人於死罪嫌等語。
二、檢察官上訴意旨略以：(1)被告於偵查時即已坦承伊駕駛曳引車在路況良好之二林
    鎮○○路由北往南行駛，而於該路二六之五二號北方二十五公尺處即發現黃智勝
    搭乘機車在對向內側車道行駛，迨見該機車因閃避北上車道另一右轉客車因而機
    車偏入南下車道，曳引車未能閃避，而機車衝撞曳引車，導致黃智勝死亡等情在
    卷。(2)雖台灣省彰化縣區行車事故鑑定委員會及台灣省行車事故覆議鑑定委員會
    認被告無肇事因素，然鑑定意見僅供參考，尚難否認被告過失云云。訊之被告乙
    ○○固不否認有於上述時、地，駕駛上開營業曳引車，因汪宗侑所駕、後搭載黃
    智勝之機車侵入其車道滑倒到其車下，致黃智勝不幸死亡之事實，惟其堅決否認
    有何過失責任，辯稱：伊在自己之車道依規定行駛，在見死者之機車失控滑至伊
    之車道時，伊已適時剎車，並向右趨避，而未壓輾死者，死者係滑倒至伊車下受
    傷致死的，非因伊撞擊所致等語。
三、本院查：
  (一)證人即被害人黃智勝之兄黃智聰於九十年四月十八日警訊時證稱：伊當時騎駛機
    車搭載友人徐盷愷行駛在前，汪宗侑騎駛ＹＨＫ─０九二號機車後載被害人跟隨
    在後，相距五公尺，一起要前往溪湖夜市，時速約五十公里。肇事地點車道前方
    有一部小客車踩煞車，伊即從右側超車，超車後伊回頭還看見被害人在後方，但
    馬上就聽到『碰』一聲，發現被害人倒在曳引車車頭前。汪宗侑應該也有看到該
    小客車煞車，可能由該小客車左側超車，卻與對向曳引車發生車禍等語。證人林
    淑秋於九十年四月十九日警訊時陳稱：伊駕駛藍色小客車由南往北行駛，在住宅
    附近打方向燈準備左轉，在伊求尚有一部小客車，伊在等待直行之本案曳引車過
    去，在該曳引車經過身旁後，後方傳來聲音，伊回頭發現有人倒在曳引車下，我
    有聽到機車緊急煞車聲音等語。
  (二)依卷附交通事故調查報告表之記載與現場照片所示，本件車禍之發生係因被害人
    所搭乘之機車，自其車道內側接近中央分界線之位置開始剎車（依調查報告表所
    繪之現場圖所示，被害人機車之剎車痕始於其車道中央分界線之位置），往被告
    車行之車道滑行，致滑入被告所駕車輛之車頭底部所致。顯見被害人所搭乘之機
    車，應係為閃避前方小客車，突然侵入對向車道無誤，則駕駛人汪宗侑見前有車
    輛停駐，卻未往右方慢車道閃避，反侵入對向車道，其駕駛行為顯有違失，而被
    告在自己之車道內行車，未有違規駕駛之事證下，見死者之機車突然侵入其車道
    而適時剎車並向右側趨避，對此突發狀況，自難認其未有注意車前狀況、採取必
    要之安全措施之舉措，亦未見其有何能注意而不注意之過失可言。且經原審先後
    送請台灣省彰化縣區車車輛行車事故鑑定委員會鑑定及台灣省車輛行車事故覆議
    委員會覆鑑後，其鑑定之結論均認死者所乘之機車侵入對向車道為肇事原因，而
    被告並無肇事因素，有鑑定意見書二份在卷可參。
四、按為訴訟上證明之資料，須通常一般之人均不致於有所懷疑，而得確信其為真實
    之程度者，始得據為有罪之認定。倘其證明尚未達於此一程度，而有合理性懷疑
    存在時，即不得遽認被告犯罪。又，刑事訴訟之被告依法並無自證無罪之義務，
    若控罪所憑之積極證據，在生活經驗上尚不足以排除其他有利被告之合理推斷，
    致不足以證明犯罪事實時，仍不能因被告否認犯罪之辯解不成立，資為無視積極
    證據不足之理由，通觀最高法院七十六年度台上字第四九八六號、三十年上字第
    四八二號、三十年上字第一八三一號等判例所持一貫見解，不難明瞭。綜上所述
    ，本件公訴人所憑之證據，無論直接或間接證據，均尚未達於一般之人均可得確
    信，而無合理之懷疑存在之程度，本院亦查無其他確切証據，足以証明被告確應
    負本件罪責，被告之犯行尚屬不能証明。原審以不能證明被告犯罪，而依刑事訴
    訟法第三百零一條第一項規定，諭知無罪之判決，經核認事用法，並無不合，檢
    察官上訴意旨認應就被告予以論罪科刑，而指摘原判決不當，經查為無理由，應
    予駁回。
五、被告乙○○經合法傳喚，無正當理由而不到庭，爰不待其陳述，逕行判決。
六、機車騎駛人汪宗侑無照騎駛機車發生事故，其就本件被害人之死亡是否有過失應
    由檢察官另行偵查。
七、據上論斷，應依刑事訴訟法第三百六十八條、第三百七十一條，判決如主文。
本案經檢察官甲○○到庭執行職務。
中      華      民      國　    九十一     年     四      月   二十四 　日
                                臺灣高等法院臺中分院刑事第四庭
                                      審判長法  官　洪　耀　宗
                                            法　官  江　德　千
                        法　官　劉　登　俊
右正本證明與原本無異。
檢察官得上訴。
被告不得上訴。
如不服本判決應於收受送達後十日內向本院提出上訴書狀，其未敘述上訴之理由者並
得於提起上訴後十日內向本院補提理由書（均須按他造當事人之人數附繕本）。
                                            書記官  鄧  智  惠
中      華      民      國　    九十一     年     四      月   二十五 　日
                                                                        Ｒ
